【裁判字號】    95,訴,1138
【裁判日期】    951005
【裁判案由】    清償債務
【裁判全文】
臺灣桃園地方法院民事判決              95年度訴字第1138號
原      告  臺灣中小企業銀行股份有限公司
法定代理人  丁○○
訴訟代理人  丙○○
            甲○○
被      告  乙○○
上列當事人間清償債務事件，經本院於民國95年9月21日言詞辯
論終結，判決如下：
    主  文
被告應給付原告新台幣壹佰參拾伍萬陸仟陸佰捌拾陸元，及自民
國九十四年十二月二十九日起至民國九十五年六月二十七日止，
按年利率百分之三點四四五計算，自民國九十五年六月二十八日
起至清償日止，按年利率百分之三點七七五計算之利息，並自民
國九十四年十二月二十九日起至民國九十五年六月二十七日止，
按年利率百分之零點三四四五計算，自民國九十五年六月二十八
日起至清償日止，按年利率百分之零點七五五計算之違約金。
訴訟費用由被告負擔。
    事  實
甲、原告方面：
一、聲明：如主文所示。
二、陳述：
    被告前於民國94年6 月28日與原告簽訂借據及授信約定書（
    下稱系爭借據及授信約定書），據以向原告借得新台幣（下
    同）145 萬元（下稱系爭借款），約定借款期限自94年6 月
    28日起至101 年6 月28日止，並自借款日起第1 年按原告銀
    行2 年期定儲牌告機動利率加百分之1.25機動計息，第2 年
    起改按原告銀行2 年期定儲牌告機動利率加百分之1.58機動
    計息，且依年金法按月攤還本息。若被告未按時清償本息，
    依系爭授信約定書第5 條第1 項第1 款約定，全部借款均視
    為到期，除仍繼續計息外，並應就借款總餘額，自應償付日
    起，其逾期在6 個月以內部分，另按上開同期利率百分之10
    ，逾期超過6 個月部分，另按上開同期利率百分之20計付違
    約金。詎被告自94年12月28日起即未依約清償本息，依上開
    約定，其所借系爭借款餘額視為全部到期而喪失分期還款之
    期限利益，應即1 次償還系爭借款本金餘額1,356,686 元及
    自94年12月29日起至95年6 月27日止，按原告銀行2 年期定
    儲牌告機動利率即年利率百分之2.195 加計百分之1.25即百
    分之3.445 計算，自95年6 月28日起至清償日止，按原告銀
    行2 年期定儲牌告機動利率即年利率百分之2.195 加計百分
    之1.58即百分之3.775 計算之利息，並自94年12月29日起至
    95年6 月27日止，另按年利率百分之0.3445計算，自95年6
    月28日起至清償日止，按年利率百分之0.755 計算之違約金
    。爰提起本件訴訟，依消費借貸之法律關係，請求判決如前
    揭聲明所示。
三、證據：提出系爭借據及授信約定書、電腦連線作業查詢單、
    原告銀行放款利率歷史資料表（2 年期定儲機動利率）、系
    爭借款放款轉帳支出傳票、存款轉帳收入傳票各1 件為證。
乙、被告方面：被告未於言詞辯論期日到場辯論，亦未提出書狀
    為何聲明或陳述。
    理  由
壹、程序部分：
一、按當事人得以合意定第一審管轄法院。但以關於由一定法律
    關係而生之訴訟為限，民事訴訟法第24條第1 項定有明文。
    本件依兩造簽訂系爭借據第6條第7項約定，因本契約涉訟時
    ，合意由本院審理，即合意由本院為第一審管轄法院，是本
    院就本件自有管轄權。
二、被告經合法通知，未於言詞辯論期日到場，核無民事訴訟法
    第386 條各款所列之情形，爰依原告之聲請，由其一造辯論
    而為判決。
三、次按訴狀送達後，原告不得將原訴變更或追加他訴，但擴張
    或減縮應受判決事項之聲明者，不在此限，民事訴訟法第25
    5 條第1 項但書第3 款定有明文。本件原告起訴原係請求被
    告給付1,356,686 元及自94年12月28日起至95年6 月27日止
    ，按年利率百分之3.445 計算，自95年6 月28日起至清償日
    止，按年利率百分之3.775 計算之利息，並自94年12月28日
    起至清償日止，其逾期在6 個月以內部分，按上開利率百分
    之10，逾期超過6 個月部分，按上開利率百分之20計算之違
    約金。嗣於本件95年8 月18日準備程序期日，當庭減縮為請
    求被告給付1,356,686 元及自94年12月29日起至95年6 月27
    日止，按年利率百分之3.445 計算，自95年6 月28日起至清
    償日止，按年利率百分之3.775 計算之利息，並自94年12月
    29日起至95年6 月27日止，按年利率百分之0.3445計算，自
    95年6 月28日起至清償日止，按年利率百分之0.755 計算之
    違約金。核屬減縮應受判決事項之聲明，揆諸前揭規定，應
    予准許。
貳、實體部分：
一、按「當事人對於他造主張之事實，於言詞辯論時不爭執者，
    視同自認。」「當事人對於他造主張之事實，已於相當時期
    受合法之通知，而於言詞辯論期日不到場，亦未提出準備書
    狀爭執者，準用第1 項之規定。」民事訴訟法第280 條第1
    項前段、第3 項前段定有明文。經查，本件原告主張之上開
    事實，業據其提出與所述相符之系爭借據及授信約定書、電
    腦連線作業查詢單、原告銀行放款利率歷史資料表（2 年期
    定儲機動利率）、系爭借款放款轉帳支出傳票、存款轉帳收
    入傳票各1 件為證。而記載原告上開主張之起訴狀、本件95
    年8 月18日準備程序期日筆錄及本件言詞辯論期日通知書，
    均已於相當時期前送達被告，此有本院送達證書3 紙在卷（
    參本院卷第15頁、第22頁、第25頁）可稽，被告對於原告主
    張之上開事實，既未於言詞辯論期日到場爭執，亦未提出書
    狀為何聲明或陳述，依上開規定，視同被告自認，則原告上
    開主張自堪信為真實。
二、次按消費借貸契約，借用人應於約定期限內，返還與借用物
    種類、品質、數量相同之物；遲延之債務，以支付金錢為標
    的者，債權人得請求依法定利率計算之遲延利息，但約定利
    率較高者，仍從其約定利率；當事人得約定債務人於債務不
    履行時，應支付違約金。民法第478 條前段、第233 條第1
    項、第250 條第1 項分別定有明文。本件被告就其向原告借
    用之系爭借款，既未依約清償本息，依系爭授信約定書之約
    定，業已視同全部屆期，且尚欠1,356,686 元及前揭利息、
    違約金未清償，已如前述。從而，原告提起本件訴訟，本於
    兩造簽訂系爭借據及授信約定書之前揭約定，依消費借貸之
    法律關係，請求被告給付如主文第1 項所示之系爭借款本金
    餘額及利息、違約金，洵屬正當，應予准許。
三、結論：本件原告之訴為有理由，依民事訴訟法第385 條第1
    項前段、第78條，判決如主文。
中    華    民    國    95    年    10    月    5     日
                  民事第一庭  法  官  郭琇玲
                              法  官  林望民
                              法  官  陳勇松
以上正本係照原本作成。
如對本判決上訴，須於判決送達後20日內向本院提出上訴狀。
中    華    民    國    95    年    10    月    5     日
                              書記官  蔡佳玲


司法院資訊處製作；財團法人民間司法改革基金會備份。
